臺灣高等法院臺中分院刑事判決　　　　　　　　　　九十三年度軍上字第二一號
　　上　訴　人
　　即　被　告　甲○○
　　選任辯護人　陳沆河
右上訴人因公共危險等案件，不服國防部高等軍事法院高雄分院九十三年度高判字第
一四○號中華民國九十三年十月十五日第一審判決（起訴案號：國防部中部地方軍事
法院檢察署軍事檢察官九十三年度中偵字第一六四號），提起上訴，本院判決如左：
　　主      文
原判決關於甲○○服用酒類，不能安全駕駛動力交通工具而駕駛，因而致人於死部分
撤銷，發回國防部高等軍事法院高雄分院
其他上訴駁回。
　　理      由
一、發回部分：
　　本件原判決認上訴人原係軍人（九十一年五月二日入伍，義務役，九十三年一月
    一日退伍），領有普通小型車駕駛執照，休假期間於九十一年十月十一日二十二
    時許，與友人在臺中市○○○路之合家歡ＫＴＶ飲用二罐臺灣啤酒後，明知服用
    酒類，反應力及注意力均會降低，駕車易肇事致生公共危險，仍於同日二十三時
    許，在意識已不清楚，顯已不能安全駕駛動力交通工具情況下，客觀上應可預見
    如執意駕車，將造成他人傷亡之結果，其主觀上雖無預見，卻仍故意酒後駕駛其
    母親所有之車號Ｇ二－五六一七號自小客車，與友人外出購物後，沿臺中市○○
    路由東向西行駛，欲返回該ＫＴＶ，而於當日二十三時二十分許，行經復興路一
    段與東興路口時，本應注意車前狀況，隨時採取必要之安全措施，且不得超速行
    駛，以維護行車安全，而依當時天候晴、夜間有照明、無障礙物、路況及視距良
    好等情狀，亦無不能注意之情形，竟疏未注意，違反該路段最高時速五十公里之
    限制，貿然以超過時速七十公里之速度超速行駛，適有非軍人楊峻碩酒後（經檢
    驗測試其血液中酒精濃度為219mg/d1），騎乘車號：ＥＺＶ－一五一號重型機車
    逆向行至該路口欲左轉，甲○○因煞車不及，而撞及楊峻碩所騎機車，致使人車
    倒地受傷，嗣經路人報警送往臺中市長興醫院急救，仍延至同年月十四日二十三
    時十七分，因該車禍致「頭部外傷、顱內出血」傷重不治死亡等情，並以國防部
    中部地方軍事法院未於事實欄載明上訴人對於致人死亡之結果客觀上能預見，主
    觀上不預見，且未於理由內說明不當，而將其撤銷，諭知上訴人服用酒類不能安
    全駕駛動力交通工具而駕駛因而致人於死，處有期徒刑一年，固非無見。惟按依
    法應於審判期日調查之證據未予調查者當然違背法令，軍事審判法第一百九十七
    條第十款定有明文。又陸海空軍刑法第五十四條規定服用毒品、麻醉藥品、酒類
    或其他相類之物，不能安全駕駛動力交通工具而駕駛者處一年以下有期徒刑：：
    ：，因而致人於死者，處一年以上七年以有期徒刑。此條文第一項之規定與刑法
    第一百八十五條之三規定相同，均須服用酒類或其他相類之物不能安全駕駛動力
    交通工具而駕駛為要件，上訴人於肇事前固有服用罐裝啤酒二瓶之事實，然是否
    達不能安全駕駛之程度原審自應調查清楚。原審僅以依被告肇事後經警測試其酒
    精濃度達每公升○．一六毫克，推測其肇事時之酒精濃度為每公升○．三一毫克
    ，且依警員沈建成於九十一年十月十二日清晨三時二十二分所製作之刑法第一百
    八十五條之三案件測試觀察紀錄表所載，被告應訊時有含糊不清之情形，即認被
    告酒後致其注意能力及操作能力降低，已達不能安全駕駛之程度。然依法務部八
    十八年法檢字第○○一六六九號函示之不能安全駕駛動力交通工具之認定標準，
    係以呼氣酒精濃度達每公升○．五五毫克為認定標準，該數值以下之行為，須有
    其他客觀事實作為判斷。證人即警員沈建成固有於上述刑法第一百八十五條之三
    案件測試觀察紀錄表觀測結果欄上勾選查獲、測試或訊問過程，嫌疑人有「含糊
    不清」，注意力無法集中，然該項下並無如其他項下有顯無法正常駕駛或顯無法
    為正常操控駕駛之記載（見一九九六三號偵查卷第十七頁），況證人即作此紀錄
    之警員沈建成於原審被訊及是否可以判斷上訴人可以安全駕駛時答稱：：：：被
    告可能驚嚇過度或酒醉都有可能等語（見九十二年度交訴字第九十二號卷審理筆
    錄），而上訴人於偵查中供稱：警方訊問時因為害怕才含糊不清等語（見相字一
    四八六號卷第四十五頁）。於原審供稱：喝了二瓶罐裝啤酒約當晚十時喝的，喝
    到十一時許外出買東西，：：：喝酒並沒有影響開車等語（見九十二年度交訴字
    第九十二號卷審理筆錄）。參以原審事實欄記載被告於十一時許即開車外出，十
    一時二十分始發生車禍，肇事後即逃逸，途中未再發生事故，則上訴人是否已達
    不能安全駕駛動力交通工具而駕駛之程度即非無疑，另肇事地點在復興路與東興
    路、工業路之交叉口，該處設有號誌，究竟被告有無闖紅燈亦不詳，原審未於審
    判期日就此等事實調查證據審認，尚有未洽。上訴人以原審判決違背法令為由上
    訴，雖非以此為由，然上述事項本院得依職權調查，原審判決此部分既有如上違
    背法令之處，應由本院將其撤銷發回國防部高等軍事法院高雄分院更審。又本件
    依卷附道路交通事故調查報告表記被害人係由工業路往東興路方向行駛，與被告
    於國防部中部地方軍事法院及高等軍事法院高雄分院審理時分別供稱：「被害人
    正從對向復興路上左轉東興路行駛」、「被害人是騎機車和我逆向行駛，因為他
    要左轉」等語不符，如調查結果仍認被告已達服用酒類不能安全駕駛動力交通工
    具之程度，上開情節與被告論罪有關亦應查明，併予明。
二、駁回部分：
　　原審判決以上訴人於右開時地肇事後逕自駕車逃離現場，認上訴人犯陸海空軍刑
    法第七十六條第一項第三款、刑法第一百八十五條之四駕駛動力交通工具肇事致
    人死傷逃逸罪，審酌上訴人酒後駕車肇事後未對被害人救助卻逃逸，犯罪後坦承
    犯罪、態度良好、已與被害人家屬達成民事和解，被害人亦為酒後駕駛等一切情
    狀，依法量處上訴人有期徒刑八月，並說明不予宣告緩刑之理由。上訴意旨未依
    據卷內訴訟資料具體指摘原判決有何項違背法令之情形，徒憑己見，就原審採證
    認事科刑職權之適法行使及已明白說明之事項，以原審未宣告緩刑不當為由上訴
    ，核與法律規定得為第三審上訴理由之情形，不相適合，其上訴顯屬違背法律上
    程式，應予駁回。
三、據上論斷，應依軍事審判法第一百九十九條、第二百零六條第一項、刑事訴訟法
    第三百九十五條前段，判決如主文。
中     華     民     國     九十三     年     十二     月     三十      日
                                   臺灣高等法院臺中分院刑事第九庭
                                   　　　審判長法  官　陳  筱  珮
                                   　　　　　　法　官　張　國　忠
                                   　　　　　　法　官  康  應  龍
右正本證明與原本無異。
不得上訴。
                                               書記官  黃  薰  慧
中     華     民     國     九十三     年     十二     月    三十一     日
                                                              　　　　　Ｆ
